臺灣臺南地方法院刑事判決　　　　　　　　　　　　　九十年度易字第一七一七號
　　公　訴　人　臺灣臺南地方法院檢察署檢察官
　　被　　　告　甲○○
右列被告因傷害案件，經檢察官提起公訴（九十年度營偵字第六二四號），本院判決
如左：
    主  文
甲○○無罪。
    理  由
一、公訴意旨略以：被告甲○○曾因混擬土工程，積欠告訴人乙○○新臺幣（下同）
    十萬元，經調解後被告同意每月清償一萬元，惟並未依約履行。告訴人於民國九
    十年三月三十一日下午六時許，前往臺南縣後壁鄉嘉民村一四六之二五一號被告
    住處討債，但被告僅拿出五千元欲清償，告訴人無法接受，二人因此發生口角，
    告訴人乃憤而以膝蓋抵住被告右胸，以手勒住其脖子後，再用香煙觸燙被告右臉
    頰，致其受有右臉三處二度燙傷、前胸瘀青、前頸部紅腫等傷害（告訴人涉嫌傷
    害部份，業據本院另案判決有期徒刑四月），被告在遭受乙○○壓制並以香煙觸
    燙臉頰之際，為防衛自己，於伸手可及之桌面上拿得馬克杯一只，毆擊告訴人頭
    部一下，致告訴人受有左額部挫傷（弧形傷口約十公分）、左眼皮皮膚挫傷三公
    分、鼻部皮膚挫傷一公分等傷害，因認被告涉有刑法第二百七十七條第一項之傷
    害罪嫌。
二、按不能證明被告犯罪或其行為不罰者，應諭知無罪之判決；又對於現在不法之侵
    害，而出於防衛自己或他人權利之行為，不罰，刑事訴訟法第三百零一條第一項
    、刑法第二十三條前段分別定有明文。
三、本件公訴人認被告涉有前開傷害犯行，係以告訴人之指訴，以及營新醫院驗傷診
    斷書作為所憑之論據。訊據被告甲○○於偵訊及本院審理時，固均坦承持馬克杯
    毆打告訴人乙○○之事實，惟堅詞否認有傷害犯行，辯稱係因遭告訴人毆打及以
    香煙觸燙臉頰，始持馬克杯正當防衛等語。
四、經查，告訴人頭部遭被告毆打成傷之事實，已為告訴人於偵訊及本院審理時指訴
    甚明，並有營新醫院驗傷診斷書一紙附卷可稽，被告前開自白應堪信為真實。次
    查，告訴人於九十年三月三十一日，亦因討債不遂，以膝蓋抵住被告右胸、手勒
    住被告脖子、並以香煙觸燙被告臉頰等行為，則另為被告於偵訊及本院審理時指
    陳歷歷，被告對此且不否認，並經本院另案（九十年易字第一九三二號）判處告
    訴人有期徒刑四月，有該判決影本卷內足憑，告訴人有毆打被告之事實，亦堪認
    定。告訴人雖指稱係因被告先持馬克杯毆打伊頭部，伊才回手云云（本院九十年
    十二月二十一日審理筆錄），惟查，證人即陪同告訴人前往討債之子周建志於偵
    訊中，描述當日情形稱：「當天是我父親開車載我去，我在車上等，我父親一人
    進到艾女（即被告）住處，約過了十多分鐘後聽到屋內有吵架聲，我才進去的，
    見我父親頭部流血，而艾女手上有拿著一個破掉的馬克杯。」、「（有看到他們
    二人拉扯或動手情形？）沒有，我見我父親額頭流血，我就拉他出來，而艾女手
    上又拿一支約二尺的鐵棍，我們就去報案。」等語，衡諸證人周建志係告訴人之
    子，供述應無偏袒被告之可能，其上開陳詞應屬可採；而證人周建志既係聽到被
    告與告訴人爭吵之聲始進入屋內，當時其父又已經受傷，證人周建志即將告訴人
    扶出屋外，足見被告已經完成毆打之動作，然證人周建志卻未見到告訴人有何還
    擊之動作，可認告訴人毆打被告之行為，應在被告持馬克杯攻擊告訴人之前。又
    審之告訴人係登門討債，被告於無力清償之下，本已理屈，情理上更無先行攻擊
    告訴人之可能；再經本院審理時實際觀察結果兩造結果，告訴人不問年齡、體型
    ，均遠較被告強壯，加諸男性體力一般均優於女性，則告訴人竟然先行遭受被告
    攻擊，並導致頭部受傷，顯與常情不符，本院因認被告所辯係遭告訴人毆打始持
    馬克杯還擊之詞為可採。
五、核被告持馬可杯毆打告訴人頭部致傷，行為固該當刑法第二百七十七條第一項傷
    害罪之構成要件。惟查，被告係因遭告訴人毆打，對於現在急迫之不法侵害，出
    於防衛之意思，為防衛自己權利之行為；且對照當時情境，被告遭告訴人以膝蓋
    抵住右胸，行動已遭壓制無法逃離，右臉頰並遭到告訴人以香煙觸燙，則其於伸
    手可及之桌上拿馬克杯毆擊告訴人頭部一下，且在告訴人因受傷退開後，即未續
    行攻擊，其防衛行為顯然未逾必要之程度，為正當防衛行為，依刑法第二十三條
    前段之規定，其行為不罰，揆諸前開說明，本件自應為被告無罪之諭知。
據上論斷，應依刑事訴訟法第三百零一條第一項，判決如主文。
本案經檢察官李宗貴到庭執行職務。
中      華      民      國      九十一      年      一      月    四    日
                              臺灣臺南地方法院刑事第五庭
                                      法  官   吳坤芳
右正本證明與原本無異。
如不服本判決，應於判決送達後十日內向本院提出上訴狀( 應附繕本 )。
                                       書記官  張豐榮
中      華      民      國       九十一     年      一      月    四    日
